【裁判字號】    97,易,1985
【裁判日期】    970530
【裁判案由】    傷害
【裁判全文】
臺灣臺中地方法院刑事判決              97年度易字第1985號
公  訴  人  臺灣臺中地方法院檢察署檢察官
被      告  甲○○
上列被告因傷害案件，經檢察官提起公訴（97年度偵字第8779號
），本院判決如下：
    主  文
甲○○傷害人之身體，處拘役拾日，如易科罰金，以新臺幣壹
仟元折算壹日。
    事  實
一、甲○○於民國97年1 月31日7 時20分許，在臺中縣新社鄉中
    興嶺豐原客運站牌等候公車，欲至臺灣臺中地方法院檢察署
    處理事務，聽見丙○○（另經本院豐原簡易庭判決）與2 名
    友人在該處批評共產黨，心生不悅，遂與丙○○發生口角。
    詎料，丙○○竟基於公然侮辱之犯意，在上開豐原客運站牌
    之公眾得出入場所，對甲○○辱稱「爛貨」、「爛東西」等
    語。甲○○甚為憤怒，基於傷害之犯意，在豐原客運站牌旁
    拾起掃把1 支，以掃把竿柄毆打丙○○頭部及耳朵3 下，致
    丙○○受有頭頂部挫傷、右手擦傷等傷害。丙○○被打後，
    亦基於傷害之犯意，搶下甲○○之掃把，持該掃把毆打甲○
    ○之雙手，致甲○○雙手挫傷腫痛、左臂疼痛等傷害。
二、案經丙○○告訴臺灣臺中地方法院檢察署檢察官偵查起訴。
    理  由
壹、程序方面：
    按被告以外之人於審判外之言詞或書面陳述，除法律有規定
    者外，不得作為證據。被告以外之人於審判外之陳述，雖不
    符刑事訴訟法第159 條之1 至4 之規定，而經當事人於審判
    程序同意作為證據，法院審酌該言詞陳述或書面陳述作成時
    之情況，認為適當者，亦得為證據。刑事訴訟法第159 條第
    1 項及第159 條之5 第1 項分別定有明文。告訴人丙○○之
    警詢、檢察官訊問筆錄及診斷證明書，均屬被告以外之人在
    審判外之言詞及書面陳述，原不得作為證據，但經被告同意
    作為證據，本院審酌該言詞陳述作成之情況，認為適當，得
    為證據，合先敘明。
貳、實體方面：
一、訊據被告甲○○坦承於上揭時、地，手持掃把毆打告訴人丙
    ○○之頭部及耳朵，致使告訴人丙○○受有頭頂部挫傷、右
    手擦傷等情不諱，惟否認有何傷害犯行，辯稱：丙○○也有
    打我，罵我是爛貨，我是替他媽媽教訓丙○○，我是自衛云
    云。惟查：
  (一)被告在豐原客運站牌旁，拾起掃把1 支，以掃把竿柄毆打告
    訴人丙○○頭部及耳朵3 下，致告訴人丙○○受有頭頂部挫
    傷、右手擦傷等傷害之事實，業據被告於本院訊問時坦承不
    諱，核與告訴人丙○○於警詢及檢察官訊問時指訴情節相符
    ，並有現場照片4 張及東勢鎮農會附設醫院一般診斷證明書
    在卷可稽，足認被告此部分自白與事實相符，堪以採信。
  (二)按刑法上之正當防衛以遇有現在不法之侵害為前提，如不法
    侵害尚未發生，即無防衛之可言。最高法院27年上字第2879
    號判例可資參照。查告訴人丙○○先於警詢指稱：我當時只
    有講他是爛貨、爛東西，…當時他是先用竹掃把杵竿打我頭
    部及耳部3 下後，我才拿竹掃把反擊他等語；復於檢察官訊
    問時指稱：我就罵被告不要臉，然後被告就拿掃把打我的頭
    ，我就將掃把搶過來，打被告等語大致相符。而本案係被告
    先以被害人身分，至臺中縣警察局東勢分局報案，告訴人丙
    ○○始以嫌疑人身分供述上情，且所述內容並未全然有利於
    己，足見其於偵查中所述，應未隱瞞犯行，而係據實供述，
    堪可採信。由此可見，告訴人丙○○於出口辱罵被告之際，
    並未對被告身體法益為不法侵害；被告僅遭告訴人丙○○辱
    罵，即手持掃把毆打告訴人黃勝海，於客觀上並未存在不法
    侵害情狀，自不得主張正當防衛甚明。至於被告於警詢辯稱
    ：我隨手拿起掃把擋住丙○○叫他不要走，丙○○就搶走我
    手中的掃把打我云云；復於檢察官訊問時辯稱：我就在車站
    拿掃把擋住丙○○的路，…丙○○把掃把搶過去打我云云，
    均屬卸責之詞，不足採信。
  (三)綜上，本件事證明確，被告犯行，堪以認定。
二、核被告所為，係犯刑法第277 條第1 項傷害罪。爰審酌被告
    僅因細故，與告訴人黃盛發生口角，竟起意毆打告訴人丙○
    ○，使告訴人丙○○受有傷害，及其不顧告訴人丙○○為85
    歲之長者，僅因告訴人丙○○出口辱罵，即先持掃把毆打告
    訴人丙○○之頭部及耳朵，告訴人丙○○始持掃把反擊，且
    告訴人丙○○所受傷勢較被告嚴重，量刑自應高於告訴人丙
    ○○，暨犯後否認犯行，態度難認良好等一切情狀，量處如
    主文所示之刑，併宣示如易科罰金之折算標準。
據上論斷，應依刑事訴訟法第284 條之1 、第299 條第1 項前段
，刑法第277 條第1 項、第41條第1 項前段，刑法施行法第1 條
之1 ，判決如主文。
本案經檢察官乙○○到庭執行職務
中    華    民    國    97    年    5     月    30    日
                  刑事第十六庭  法  官  柯志民
上正本證明與原本無異。
如不服本判決，應於收受送達後10日內向本院提出上訴書狀（應
敘述具體理由並附繕本）。
上訴書狀如未敘述理由，應於上訴期間屆滿後20日內補提理由書
於本院。
                                書記官  賴亮蓉
中    華    民    國    97    年    5     月    30    日
論罪之法條全文：
刑法第277條
傷害人之身體或健康者，處三年以下有期徒刑、拘役或一千元以
下罰金。
犯前項之罪因而致人於死者，處無期徒刑或七年以上有期徒刑；
致重傷者，處三年以上十年以下有期徒刑。


司法院資訊處製作；財團法人民間司法改革基金會備份。
